【裁判字號】    98,台上,6318
【裁判日期】    981029
【裁判案由】    殺人
【裁判全文】
最高法院刑事判決            九十八年度台上字第六三一八號
上  訴  人  甲○○
                    （
上列上訴人因殺人案件，不服台灣高等法院中華民國九十八年九
月二日第二審判決（九十八年度上訴字第二０一八號，起訴案號
：台灣宜蘭地方法院檢察署九十七年度偵字第三七五四、四七０
七號），提起上訴，本院判決如下：
    主  文
上訴駁回。
    理  由
按刑事訴訟法第三百七十七條規定，上訴於第三審法院，非以判
決違背法令為理由，不得為之。是提起第三審上訴，應以原判決
違背法令為理由，係屬法定要件。如果上訴理由書狀並未依據卷
內訴訟資料，具體指摘原判決不適用何種法則或如何適用不當，
或所指摘原判決違法情事，顯與法律規定得為第三審上訴理由之
違法情形，不相適合時，均應認其上訴為違背法律上之程式，予
以駁回。本件上訴人甲○○上訴意旨略稱：（一）、原判決以警
方之現場勘察報告及報告製作人藍錦龍於第一審之證述，論處上
訴人持續追殺罪刑，有下述證據上理由矛盾之違法。依偵查卷第
三十八頁刑案現場圖所示，上訴人住處之大門前有編號35、36、
33、34、32、3、4、5、6血跡，其中編號33、36、4 血跡，已排
除來自死者黃振瑋；則其餘編號35、34、32、3、5、6 血跡，顯
為黃振瑋所有，且係上訴人為正當防衛於該處搶下黃振瑋之持刀
並揮刀結果，由黃振瑋所留下。又因黃振瑋受傷後即退至上訴人
住處對面之走廊，遺留原處地面之血跡自然不多。證人藍錦龍竟
以該處血跡不多，推斷該處非上訴人揮刀處，自屬推斷錯誤。（
二）、黃振瑋受傷並走數步後，不支撐坐地上時，因手中沾染頗
多因胸部受傷之血跡而自然甩掉，此時血跡掉落方向當然是由上
往下；且因黃振瑋係坐在地上，血跡甩到牆壁上位置，自然在較
低處。詎藍錦龍卻認血跡方向應由下而上，且因血跡位置在牆壁
下方，而認上訴人在該處追殺黃振瑋。（三）、黃振瑋受傷坐在
地上至被同夥扶起送醫，時間較久，血流地上自然較多，藍錦龍
竟以此認黃振瑋又在該處遭砍一刀，自屬錯誤等語。
惟查，本件原審認定上訴人有原判決所載於民國九十七年九月二
十日清晨五時許，在黃振瑋、李威賢、陳明慶、周孟廷等人持棒
球棍，前往宜蘭縣羅東鎮○○路○段二六一巷一三六弄二十二號
即上訴人住處門前敲毀玻璃、監視器及機車後，以為黃振瑋等人
已離去，即手持長形類似開山刀之銳利刀械（非公告查禁之刀械
）外出查看，在對面住家前突遇黃振瑋，上訴人明知胸部、腹部
均為人體重要部位，而銳利刀械屬足以致人於死之兇器，以之揮
砍上開身體部位，將導致生命發生危險之嚴重後果，竟憤而萌生
殺人犯意，持刀朝黃振瑋胸、腹部、下頦、手臂等處揮砍，黃振
瑋遭砍受傷後即逃離，上訴人仍持刀追砍，再於巷弄中間處揮砍
黃振瑋上開部位，致黃振瑋受有如原判決附表所示之銳器傷，終
傷重不支倒地，經送醫後仍因原判決附表編號二之致命傷，造成
大量右側血胸和肺扁塌，導致出血性休克和呼吸性休克而不治死
亡之犯行。係依憑上訴人坦承於上開時、地持刀揮砍黃振瑋之供
述與黃振瑋同行之李威賢、周孟廷、陳明慶於偵查、第一審之指
證、勘察現場之員警藍錦龍於第一審之證述，以及診斷證明書、
主治醫師說明函、病歷、相驗筆錄、檢驗報告、相驗屍體證明書
、解剖報告書、鑑定報告書、現場勘察報告書、鑑驗書等證據資
料，為綜合判斷，認上訴人所為係犯刑法第二百七十一條第一項
之殺人罪，並於法定刑內量處其刑（累犯，有期徒刑十二年）。
已詳敘其所憑之證據及認定之理由，所為之論斷，均有卷存證據
資料可資覆按，從形式上觀察，並無違背法令之違法情形存在。
上訴意旨雖指摘原判決有證據上之理由矛盾。惟證據之取捨、證
據證明力之判斷，以及事實有無之認定，屬事實審法院之職權，
苟其取捨、判斷與認定，並不違背論理法則及經驗法則，即不容
任意指為違法，而執為第三審上訴之理由。原判決認上訴人持刀
追砍，並於巷弄中揮砍黃振瑋數刀情事，除引據現場勘察報告暨
所附之照片、內政部警政署刑事警察局鑑驗書外，並就詰問鑑識
員警藍錦龍所得，詳細說明其理由；另針對上訴人之原審辯護人
所辯：上訴人住處外之大門前之編號35、36、33、34、32、3、4
、5、6 血跡，依鑑定結果僅顯示編號33、36與編號4型別相同，
而編號4之血跡可排除來自黃振瑋，則編號35、34、32、3、5、6
血跡顯為黃振瑋之血跡，可見上訴人係在該處搶黃振瑋刀子，並
揮刀傷及黃振瑋云云。惟查警方勘察現場時並未採集編號3、5、
6、32、34、35之血跡送驗，故認辯護人所謂編號35、34、32、3
、5、6血跡係黃振瑋所有乙節，並無根據；另依藍錦龍證述：上
訴人住處前屋簷所發現證物編號32、33、34、35等血跡，血滴是
垂直滴落且慢速，判斷不是砍殺的血跡型態等語，認為選任辯護
人上開辯詞，並無足取（以上見原判決第五至七頁）。核無採證
違反證據法則情形。且依刑案現場圖，雖標示留有血跡者達三十
七處，但僅採樣編號4、9、16、23、29、31、33、36等處之血跡
送鑑（見偵卷第三八、四一頁鑑驗書）。然鑑驗結果，排除係黃
振瑋所有之血跡者有編號4、23、33、36。其中編號23 血跡在距
大門十餘公尺外，其旁即有鑑驗結果確定為黃振瑋之血跡遺留（
見前述現場圖編號16及鑑驗書）。此與李威賢證稱：聽到開門後
又聽到吵鬧的聲音，回頭看到被告（上訴人）揮舞刀子，是在黃
振瑋面前揮，之後黃振瑋就倒地，是現場圖編號30的紅色區塊，
黃振瑋倒地後又爬起來，往巷口走五、六步，伊看到黃振瑋被追
，因為看到黃振瑋被追，看到被告（上訴人）拿刀往下揮舞的動
作，然後黃振瑋就倒地等語（見第一審卷第六三至六六頁），並
無不符。其餘編號 4、33二處血跡，均採自上訴人住處大門外附
近地面；編號36之血跡係採自上訴人住處之不鏽鋼大門門板（見
前述現場圖及偵卷第四五、四六、四九、五十、五一頁照片）；
甚至於不鏽鋼大門把上（編號35）、上訴人住處客廳內腳踏板上
（編號37），以及廚房洗手台內，均有血跡殘留（以上見偵卷第
四五、五四至五六頁照片）。若對照上訴人自承其手肘受傷；以
及李威賢證稱：被告（上訴人）持刀要返回家裡時，我們才抬走
被害人（黃振瑋）；周孟廷證稱：被告（上訴人）叫我們送黃振
瑋去醫院，我們走過去的時候，被告（上訴人）就慢慢走回家各
等語（見第一審卷第六九、七九頁）。可知前述大門上及大門外
附近之編號36、33、4 等非屬黃振瑋所有之血跡，以及不鏽鋼大
門門把上（編號35）、客廳內腳踏板上（編號37）、廚房洗手台
內殘留之血跡，應係事後上訴人返家途中及返家後所留。原審參
酌藍錦龍之證述，認編號32、33、34、35等血跡，血滴是垂直滴
落且慢速，判斷不是砍殺的血跡型態，進而認為上訴人非在該處
砍殺黃振瑋；另認上訴人之原審選任辯護人所稱未採集之編號 3
、5、6、32、34、35之血跡係黃振瑋所有云云，並無根據等情，
自難謂有證據上理由矛盾之違法。上訴意旨就原審已論列、說明
之事項，依憑己見任意指摘為違法，並重為事實上之爭執，否認
犯罪，殊與法律規定得為上訴第三審理由之違法情形不相適合，
衡諸首開說明，其上訴違背法律上之程式，應予駁回。
據上論結，應依刑事訴訟法第三百九十五條前段，判決如主文。
中    華    民    國  九十八  年    十    月  二十九  日
                      最高法院刑事第五庭
                          審判長法官  陳  正  庸
                                法官  林  秀  夫
                                法官  宋      祺
                                法官  陳  祐  治
                                法官  林  瑞  斌
      本件正本證明與原本無異
                                      書  記  官
中    華    民    國  九十八  年   十一   月    三    日
                                                      R


司法院資訊處製作；財團法人民間司法改革基金會備份。
